臺灣高等法院刑事判決               100年度上訴字第2172號
上  訴  人
即  被  告  鄭峻昇
上列上訴人因違反毒品危害防制條例案件，不服臺灣臺北地方法
院100年度訴字第508號，中華民國100年6月10日第一審判決（起
訴案號：臺灣臺北地方法院檢察署100年度毒偵字第1008號)，提
起上訴，本院判決如下：
    主  文
上訴駁回。
    理  由
一、按不服地方法院之第一審判決而上訴者，應向管轄第二審之
    高等法院為之。上訴書狀應敘述具體理由。上訴書狀未敘述
    上訴理由者，應於上訴期間屆滿後20日內補提理由書於原審
    法院，逾期未補提者，原審法院應定期間先命補正。第二審
    法院認為上訴書狀未敘述理由或上訴有第362 條前段之情形
    者，應以判決駁回之。但其情形可以補正而未經原審法院命
    其補正者，審判長應定期間先命補正。刑事訴訟法第361 條
    、第367 條，分別定有明文。所謂不服第一審判決之具體理
    由，必係依據卷內既有訴訟資料或提出新事證，指摘或表明
    第一審判決有何採證認事、用法或量刑等足以影響判決本旨
    之不當或違法，而構成應予撤銷之具體事由，始克當之（例
    如：依憑證據法則具體指出所採證據何以不具證據能力，或
    依憑卷證資料，明確指出所為證據證明力之判斷如何違背經
    驗、論理法則）；倘僅泛言原判決認定事實錯誤、違背法令
    、量刑失之過重或輕縱，而未依上揭意旨指出具體事由，或
    形式上雖已指出具體事由，然該事由縱使屬實，亦不足以認
    為原判決有何不當或違法者（例如：對不具有調查必要性之
    證據，法院未依聲請調查亦未說明理由，或援用證據不當，
    但除去該證據仍應為同一事實之認定），皆難謂係具體理由
    ，俾與第二審上訴制度旨在請求第二審法院撤銷、變更第一
    審不當或違法之判決，以實現個案救濟之立法目的相契合，
    並節制濫行上訴（最高法院97年度臺上字第892 號判決參照
    ）。是以上訴人之上訴書狀或補提之上訴理由書，雖有敘述
    上訴理由，惟並未具體敘述第一審判決有上述違法、不當情
    形，即與未敘述具體理由無異，其所為上訴，即不符合上訴
    之法定要件。
二、原審判決意旨以：上訴人即被告（下稱被告）坦承施用第一
    級毒品海洛因，而被告為警查獲時所採集之尿液經送驗結果
    ，確呈嗎啡、可待因陽性反應，此亦有臺灣檢驗科技股份有
    限公司所出具之濫用藥物檢驗報告1 紙在卷足憑，是堪認被
    告自白與事實相符，應值採信。核被告所為，係犯毒品危害
    防制條例第10條第1 項之施用第一級毒品罪。被告於施用第
    一級毒品前持有之低度行為為施用之高度行為所吸收，不另
    論罪。又被告前因犯毒品、竊盜等案件，經判決減刑，嗣於
    98年8 月17日假釋出獄，於99年4 月27日假釋期滿未經撤銷
    ，視為執行完畢，此有本院被告前案紀錄表在卷可憑，其於
    前案有期徒刑執行完畢後，5 年內故意再犯本件有期徒刑以
    上之本罪，為累犯，應依刑法第47條第1 項加重其刑。並爰
    審酌被告曾經觀察勒戒程序，仍無法戒除，且被告曾有多次
    施用毒品前科紀錄，亦有本院被告前案紀錄表在卷可憑，被
    告復又觸犯本件犯行，顯示其完全無法戒絕吸毒惡習，惟施
    用毒品係傷害其自身健康，所生危害非鉅，犯後坦承犯行等
    一切情狀，量處有期徒刑捌月等語。
三、被告不服原審判決，提起上訴，上訴意旨略以：(一)被告有悔
    悟改過之事實，希望能判處有期徒刑6 月，並得易科罰金，
    或以公益回饋社會替代刑罰；(二)許多累犯施用毒品者均經檢
    察官以完成美沙酮替代療法予以緩起訴，希望被告亦可比照
    接受治療替代刑責；(三)被告同居之未婚妻罹癌須靠被告賺錢
    治療，被告為清寒戶，希給予自新機會云云。
四、惟按量刑之輕重，係實體法上賦予法院得為自由裁量之事項
    ，倘其已斟酌刑法第57條各款所列情狀，而未逾越法定刑度
    ，或濫用其權限，即不得任意指摘為違法。查，被告是否適
    宜以接受替代療法給予緩起訴處分，乃檢察官得依法裁量之
    職權，一旦檢察官對被告起訴，即無緩起訴之可能。至於起
    訴後，若被告認有為替代療法之必要，無須法院裁判即可自
    行至醫療院所接受治療，被告請求諭知得易科罰金之刑度與
    替代療法取代刑責，均於法不合。至被告未婚妻罹病有就醫
    需要，亦非法院量刑時所得予審究。原審以被告曾經觀察勒
    戒程序，仍無法戒除，且被告曾有多次施用毒品前科紀錄，
    被告復又觸犯本件犯行，顯示其完全無法戒絕吸毒惡習，惟
    施用毒品係傷害其自身健康，所生危害非鉅，犯後坦承犯行
    等一切情狀，量處有期徒刑8月，就刑罰裁量之職權行使，
    並未逾越法律所規定之範圍，亦無任何輕重失衡或違法不當
    之處。被告上訴理由徒以有悔悟改過之心，希望以美沙酮替
    代療法取代刑責及未婚妻須就醫云云，並未具體指摘原審量
    刑有何不當、失衡或採證有何違法之處。本件上訴顯無具體
    理由而不合法定程式，應予駁回，並不經言詞辯論為之。
據上論斷，應依刑事訴訟法第367條前段、第372條，判決如主文
。
中    華    民    國    100     年    8   月    12    日
                  刑事第十庭  審判長法  官  宋  祺
                                    法  官  陳明珠
                                    法  官  林孟宜
以上正本證明與原本無異。
如不服本判決，應於收受送達後十日內向本院提出上訴書狀，其
未敘述上訴之理由者並得於提起上訴後十日內向本院補提理由書
（均須按他造當事人之人數附繕本）「切勿逕送上級法院」。
                                    書記官  王靜怡
中    華    民    國    100     年    8   月    12    日